【裁判字號】    98,消債更,688
【裁判日期】    990128
【裁判案由】    更生事件
【裁判全文】
臺灣板橋地方法院民事裁定           98年度消債更字第688號
聲  請  人  甲○○原名李淑敏.
代  理  人  李淵聯律師
上列當事人聲請消費者債務清理事件，本院裁定如下：
    主  文
聲請人甲○○自中華民國九十九年一月二十八日上午十時起開始
更生程序。
本件得由司法事務官進行更生程序。
    理  由
一、按法院開始更生程序之裁定，應載明其年、月、日、時，並
    即時發生效力；又法院裁定開始更生或清算程序後，得命司
    法事務官進行更生或清算程序，消費者債務清理條例第45條
    第1 項、第16條第1 項前段分別定有明文。
二、本件聲請人主張：其因負債信用卡等債務合計新台幣（下同
    ）789,197元，有不能清償之情事，並曾於民國98年6月提出
    債權人清冊，以書面向最大債權金融機構萬泰商業銀行股份
    有限公司請求共同協商債務清償方案，惟聲請人擔任清潔維
    護工作每月收入22,000元，現有財產僅有新店青潭段40分小
    段475之7號土地持分（靈骨塔位）市價80,000元，因提出每
    月5,000元之清償方案，不被最大債權金融機構萬泰商業商
    業銀行股份有限公司所接受，爰請求裁定准予更生等語。
三、經查：
  (一)聲請人於提出本件更生之聲請前，曾向聲請人之最大債權金
    融機構萬泰商業銀行股份有限公司表明協商之意思，經該銀
    行於98年8月14日通知協商不成立，此有聲請人提出前置協
    商不成立通知書影本在卷可參。聲請人據以聲請更生，本院
    自應綜合聲請人目前全部收支及財產狀況，評估是否已不能
    維持符合人性尊嚴之最基本生活條件，而有「不能清償或不
    能清償之虞」之情。
  (二)就聲請人本人之必要生活支出部份，聲請人並未提出全部憑
    證以資證明，無從審酌是否均屬必要之費用，此部份因消費
    者債務清理條例之立法目的，係為使不幸陷入經濟困境之人
    得以清理債務、重建生活，並在清理過程中能保有符合人性
    尊嚴之最低基本生活，而非維持債務人過去慣常之寬逸生活
    ，是於評估債務人是否有不能清償或履行原協商方案是否顯
    有重大困難時，並非由聲請人任意主張其基本生活費用之數
    額，否則將造成揮霍無度以致清償能力降低，反而易使更生
    程序無從進行，因此本院認應以內政部所公告之97年度臺灣
    省低收入戶最低生活費用每人每月為 9,829元計算始為合理
    。
  (三)聲請人主張其每月薪資收入22,000元，又除靈骨塔位之外已
    別無財產，此有前置協商收入切結書、雇主王秀桂出具之薪
    資證明書、勞工保險被保險人投保資料表、全國財產稅總歸
    戶財產查詢清單、財政部台灣省北區國稅局96年度及97年度
    綜合所得各類所得資料清單等影本在卷可證，扣除聲請人每
    月支出其本人及其未成年子女陳勇豪（81年7月18日生）之
    生活費，每人以前開最低生活費用每人每月9,829元計算，
    每月將支出19,658元，其每月僅剩2,000多元，得以償還協
    商費用，是以聲請人於前置協商提出每月可償還5,000元，
    之清償方案，已足以認定聲請人已盡最大之力與最大債權金
    融機構謀求自主性的協議清償債務方案，而不被最大債權金
    融機構所接受，是以聲請人自得求助於法院，選擇向法院聲
    請更生或清算，且聲請人債務高達789,197元，已顯無清償
    之可能。
四、綜上所述，本件聲請人為一般消費者，並未從事營業活動。
    其有無法清償債務之虞情事，無法依協議履行亦不可歸責於
    聲請人，又所負無擔保或無優先權之債務，並未逾1,200 萬
    元，且未經法院裁定開始清算程序或宣告破產，復查無消費
    者債務清理條例第6 條第3 項、第8 條或第46條各款所定駁
    回更生聲請之事由存在，則聲請人聲請更生，應屬有據，自
    應准許。
五、依消費者債務清理條例第11條第1項、第45條第1項、第16條
    第1項，裁定如主文。
中    華    民    國    99    年    1    月     28    日
                  民事第一庭    法  官  黎文德
上為正本係照原本作成
本件不得抗告
本裁定已於99年1月28日上午10時公告。
中    華    民    國    99    年    1    月     28    日
                                書記官  趙彬

司法院資訊處製作；財團法人民間司法改革基金會備份。
